臺灣臺北地方法院民事判決
111年度訴字第2661號
原      告  劉又禎  


訴訟代理人  翁偉倫律師
            陳怡榮律師
            張作詮律師
被      告  應慈樺  

訴訟代理人  應志誠  
上列當事人間因妨害名譽案件，原告提起刑事附帶民事訴訟，請
求侵權行為損害賠償事件，經本院刑事庭裁定移送前來（110年
度附民字第612號），本院於民國111年7月14日言詞辯論終結，
判決如下：
    主      文
被告應給付原告新臺幣壹拾伍萬元，及自民國一百十一年六月八
日起至清償日止，按年息百分之五計算之利息。
原告其餘之訴駁回。
訴訟費用由被告負擔百分之十九，餘由原告負擔。
本判決第一項得假執行。但被告如以新臺幣壹拾伍萬元為原告預
供擔保，得免為假執行。
原告其餘假執行之聲請駁回。
    事實及理由
一、原告起訴主張：
  ㈠原告因工作所需而經營Instagram、Facebook等社群網站，並
    不定時地會發布貼文與粉絲互動；先前與被告素不相識，詎
    被告竟自民國109年7月6日起意圖散布於眾，基於散布文字
    誹謗之犯意，乃分別於如附表一所示時間，在其新北市永和
    區居處（正確地址詳卷）或其他處所，使用網際網路於不特
    定人或特定多數人得共見共聞之如附表一所示網路社群、影
    片留言區，以如附表一所示暱稱，公開發表如附表一所示言
    論供人瀏覽，以此等方式指摘、傳述原告人格、器量、品德
    、操守有問題，足以毀損原告之名譽、貶損其社會評價與人
    格尊嚴，不法侵害原告之名譽權、人格權及健康權，致使原
    告因此罹患創傷後壓力症（慢性）、憂鬱症、失眠症等情，
    此有鈺璽診所110年6月24日診斷證明書在卷可稽，足證原告
    因被告之不法侵權行為所受精神痛苦深鉅。為此，原告爰依
    民法第184條第1項前段、第195條第1項之侵權行為法律關係
    ，請求被告賠償精神慰撫金新臺幣（下同）80萬元。
  ㈡為此聲明：　　
    1.被告應給付原告80萬元，及自刑事附帶起訴狀繕本送達被
      告之翌日起至清償日止，按年息5％計算之利息。
    2.願供擔保，請准予宣告假執行。
二、被告則抗辯略以：
　㈠被告對於臺灣高等法院111年度上易字第407號刑事判決認定
    被告犯誹謗罪之犯罪事實固不爭執，然被告因罹患焦慮症、
    具有亞斯伯格特質、邊緣性智商等情，致被告智力、兩性認
    知、心智理論等能力均較一般人為低，且辨識行為違法之能
    力亦較一般人有顯著減低之情形，始為本件妨害名譽不法犯
    行，被告現已深感悔悟。被告縱應負侵權行為損害賠償責任
    ，然被告自東吳大學夜間部畢業迄今已一年餘，目前沒有工
    作、亦無收入來源，無法負擔鉅額慰撫金賠償，請准予酌減
    等語置辯。
　㈡為此聲明：　　　
    1.原告之訴及其假執行之聲請均駁回。
    2.如受不利之判決，願供擔保請准宣告免為假執行。
三、兩造不爭執事實如下：（以下見本院卷第151頁）
  ㈠臺灣高等法院111年度上易字第407號刑事判決業經確定。
  ㈡原告與被告素不相識，被告竟意圖散布於眾，基於散布文字
    誹謗之犯意，分別於如附表一所示時間，在其新北市永和區
    居處（正確地址詳卷）或其他處所，使用網際網路於不特定
    人或特定多數人得共見共聞之如附表一所示網路社群、影片
    留言區，以如附表一所示暱稱，公開發表如附表一所示言論
    供人瀏覽，以此等方式指摘、傳述原告人格、器量、品德、
    操守有問題，足以毀損原告之名譽。
四、茲論述本件之爭點及本院得心證之理由如下：
  ㈠兩造就被告意圖散布於眾，基於散布文字誹謗之犯意，分別
    於如附表一所示時間，在其新北市永和區居處（正確地址詳
    卷）或其他處所，使用網際網路於不特定人或特定多數人得
    共見共聞之如附表一所示網路社群、影片留言區，以如附表
    一所示暱稱，公開發表如附表一所示言論供人瀏覽，以此等
    方式指摘、傳述原告人格、器量、品德、操守有問題，足以
    毀損原告之名譽之事實，並無爭執，已如前述，且被告確已
    因犯誹謗罪，遭臺灣高等法院111年度上易字第407號刑事判
    決判處拘役55日確定，有兩造不爭執之上揭刑事確定判決附
    卷足憑（見本院卷第119至141頁），堪認原告主張被告於如
    附表一所示時間，以如附表一所示方法，不法侵害原告之名
    譽權、人格權一節，應堪採信為真。
  ㈡按「依民法第一百八十四條第一項前段規定，侵權行為之成
    立，須行為人因故意過失不法侵害他人權利，亦即行為人須
    具備歸責性、違法性，並不法行為與損害間有因果關係，始
    能成立，且主張侵權行為損害賠償請求權之人，對於侵權行
    為之成立要件應負舉證責任」，有最高法院100年度台上字
    第328號民事裁判可資參照。原告固主張被告上揭誹謗犯行
    ，亦有不法侵害原告之健康權，並提出鈺璽診所110年6月24
    日診斷證明書為憑（見附民卷第15頁），然遭被告否認；經
    查，觀諸卷附鈺璽診所110年6月24日診斷證明書之記載內容
    ，充其量僅能證明原告罹患「創傷後壓力症（慢性）、憂鬱
    症、失眠症」等疾病，然依上揭診斷證明書醫囑欄之記載內
    容可悉，原告早自109年3月31日起即因上揭疾病在鈺璽診所
    就醫並接受治療，然被告遲至109年7月6日始開始對原告為
    上揭誹謗犯行，原告復未提出任何證據證明其係因被告上揭
    誹謗犯行而導致罹患「創傷後壓力症（慢性）、憂鬱症、失
    眠症」等疾病，實難認該等疾病與被告所前揭不法侵權行為
    有何相當因果關係，原告復未能提出其他證據證明其健康權
    確有因被告所發表如附表一所示不實言論而受侵害，則其主
    張健康權亦遭受被告不法侵害，實屬無據，不能採信。
  ㈢又查：
　　⒈按「不法侵害他人之身體、健康、名譽、自由、信用、隱
      私、貞操，或不法侵害其他人格法益而情節重大者，被害
      人雖非財產上之損害，亦得請求賠償相當之金額。其名譽
      被侵害者，並得請求回復名譽之適當處分」，民法第195
      條第1項定有明文；再按「民法第一百九十五條所謂相當
      之金額，應斟酌加害人與被害人雙方之身分、資力與加害
      程度，及其他各種情形核定之」、「慰撫金是否相當，應
      以加害行為之加害程度及被害人所受痛苦，斟酌加害人及
      被害人之身分、經濟地位等各種情形定之」，亦有最高法
      院47年台上字第1221號、51年台上字第223號民事判決足
      參。
    ⒉經查，原告係網路藝人，名下無任何不動產，有汽車一輛
      ，於109年間所得合計為865,807元，被告為大學夜間部畢
      業，畢業迄今逾一年，未獲聘正式工作，無固定收入，名
      下無任何不動產或車輛，於109年間僅有薪資所得一筆5,0
      00元，業據兩造陳述明確，並有稅務電子閘門財產所得調
      件明細表附卷足憑（見當事人個人資料限閱卷），本院審
      酌被告數次公開發表詆毀原告名諭知言論，非但影響社會
      善良風氣，且對原告造成相當程度之痛苦，及兩造之身分
      、地位、經濟狀況、職業、教育程度、本件妨害名譽事件
      發生始末等一切情狀，認原告得請求被告賠償非財產上之
      精神損害，應以150,000元計算為適當，逾此部分之請求
      ，則無理由。
　㈣末按給付無確定期限者，債務人於債權人得請求給付時，經
    其催告而未為給付者，自受催告時起，負遲延責任；遲延之
    債務，以支付金錢為標的者，債權人得請求依法定利率計算
    之遲延利息；應付利息之債務，其利率未經約定，亦無法律
    可據者，週年利率為百分之五，民法第229條第2項前段、第
    233條第1項前段、第203條分別著有明文。經查，原告對於
    被告之損害賠償請求權，係屬於未定給付期限之金錢債權，
    而本件刑事附帶民事訴訟起訴狀繕本係於111年6月7日始合
    法送達於最後送達之被告，有本院送達證書附卷足憑（見本
    院卷第83、85頁），原告又未提出其他證據證明伊於111年6
    月7日前即已催告被告連帶賠償伊上開損失等情，揆諸前述
    規定，原告請求被告連帶給付自受催告時即起訴狀繕本合法
    最後送達被告之翌日即111年6月8日起至清償日止，按週年
    利率5％計算之法定遲延利息，為有理由，應予准許。
五、綜上所述，原告依民法第184條第1項前段、第195條第1項之
    侵權行為損害賠償法律關係，請求被告給付150,000元，及
    自111年6月8日起至清償日止，按週年利率5％計算之利息，
    為有理由，應予准許。逾此部分，則無理由，應予駁回。
六、本件原告勝訴之部分，所命給付金額未逾50萬元，應依職權
    宣告假執行，而被告就其所受不利判決陳明願供擔保，免為
    假執行之宣告，爰酌定相當擔保金額准許之。
七、本件事證已臻明確，兩造其餘攻擊防禦方法，核與判決結果
    不生影響，爰不一一論述，併此敘明。
八、據上論結，原告之訴為一部有理由、一部無理由，依民事訴
    訟法第79條、第389條第1項第5款、第392條，判決如主文。
中　　華　　民　　國　　111 　年　　8 　　月　 　4　　日
                  民事第四庭    法　官　李家慧
以上正本係照原本作成。
如對本判決上訴，須於判決送達後20日內向本院提出上訴狀。如
委任律師提起上訴者，應一併繳納上訴審裁判費。
中　　華　　民　　國　　111 　年　　8 　　月　　 4　　日
                                書記官　王怡茹
附表一：
編號 時間（民國） 內     容 宣 告 刑 備註 1 109年7月6日 應慈樺在劉又禎以vivian00000000帳號所發布之Instagram（起訴書附表誤載為Instgram）貼文下方，以暱稱「imjean_1003」接續發表：「我也不想跟愛盜圖自私自利內心黑暗醜陋的腦紅吵」、「活在同溫層的腦紅」、「因為你們的言行，你的作為太讓人噁心了，不說出來都不行」、「腦紅一位」、「假掰腦紅」、「她已經不只一次用別人的圖，甚至還改作（起訴書附表誤載為改做）過」、「你品德很有問題」等語。 應慈樺犯散布文字誹謗罪，處拘役貳拾伍日，如易科罰金，以新臺幣壹仟元折算壹日。 即本院 110年度易字第676、677號刑事判決（下稱 原判決）附表編號1 2 109年9月間 某日 應慈樺於劉又禎錄製且上傳至Youtube之飢餓遊戲影片留言區，以暱稱「Hana花醬」接續發表：「而且他的版面時不時……，實在覺得這樣很沒品PS.他LetFan那邊也是」、「只因別人戳破她……，她自己沒照片時常就用那種手法賺追蹤和關注度」、「但講實在的她器量（起訴書附表誤載為氣量）和品德都不好」、「她Ig有些照片影片是沒有臉的只剩部位，……還會發到粉專」等語。 應慈樺犯散布文字誹謗罪，處拘役貳拾伍日，如易科罰金，以新臺幣壹仟元折算壹日。 即原判決附表編號2 3 109年11月 上旬某日 應慈樺於劉又禎錄製且上傳至Youtube之「綜藝大熱門」影片留言區，以暱稱「Hana花醬」接續發表：「她版面時常拿別人的照片影片把面貌裁掉來增自己的人氣，說真的你們怎麼不看看？」、「但站在消費者的角度來說，這不是欺騙什麼是欺騙」、「她這種行為已經持續很久了，而且版面上的連面貌都不見了，吸人氣用完了再把某些無臉照和影片隱藏或刪除，不然她發過的根本不只版面那些」等語。 應慈樺犯散布文字誹謗罪，處拘役貳拾伍日，如易科罰金，以新臺幣壹仟元折算壹日。 即原判決附表編號3 4 109年9月17、18日 應慈樺利用其東吳大學學生身分，登入Dcard社群網站後，以東吳大學學生身分在第三人所發布劉又禎照片，標題名稱為「謝薇安老公」貼文下方留言區，接續發表：「而且據我所看到的，她時常自己沒照片時都盜用別人的照片影片衝自己的流量」、「原來現在社會當網紅的門檻只要有臉有大奶，人品好不好並不重要，可以拋一邊甚至都能不在乎」、「因為雖然她外表好看，但脾氣和品德操守是真的不行」、「無言的是他還回覆網友一串髒話後面接說他不需要蹭熱度」等語。 應慈樺犯散布文字誹謗罪，處拘役貳拾伍日，如易科罰金，以新臺幣壹仟元折算壹日。 即原判決附表編號5